臺灣臺東地方法院刑事判決　　　　　　　　　　　　　　九十一年度訴字第四五號
　　公　訴　人　臺灣臺東地方法院檢察署檢察官
　　被　　　告　乙○○
　　　　　　　　子○○
　　共　　　同
　　選任辯護人　郭重鑾律師
　　被　　　告　巳○○
　　　　　　　　戌○○
　　　　　　　　庚○○
　　　　　　　　戊○○
　　　　　　　　丑○○
　　　　　　　　辰○○
　　　　　　　　卯○○
　　　　　　　　寅○○
　　　　　　　　酉○○
　　　　　　　　壬○○
　　　　　　　　午○○○
　　　　　　　　未○○
　　　　　　　　丁○○○
　　　　　　　　申○○
　　　　　　　　己○○
右列被告等因違反公職人員選舉罷免法等案件，經檢察官提起公訴（九十一年度偵字
第一九四、一九五、一九六、二○二、二○三、二○四、三四二、三四三、三四四、
三四九、三五○、三五一、四七五、六○○、六六八、六七五號），本院判決如左：
    主  文
乙○○共同對於有投票權之人期約賄賂，而約其投票權為一定之行使，處有期徒陸月
，如易科罰金，以佰元折算壹日。褫奪公權貳年。
子○○共同連續對於有投票權之人交付賄賂，而約其投票權為一定之行使，處有期徒
刑壹年貳月，褫奪公權參年。預備之賄賂新臺幣參萬元沒收。
巳○○、庚○○共同連續對於有投票權之人交付賄賂，而約其投票權為一定之行使，
各處有期徒刑伍月，如易科罰金，均以佰元折算壹日。均緩刑貳年。各褫奪公權壹
年。預備及交付之賄賂共新臺幣肆萬玖仟元沒收。
戌○○共同連續對於有投票權之人交付賄賂，而約其投票權為一定之行使，處有期徒
刑參月，如易科罰金，以佰元折算壹日。緩刑貳年。褫奪公權壹年。收受之賄賂共
新臺幣伍仟元沒收，如全部或一部不能沒收時，追徵其價額。
午○○○共同連續對於有投票權之人交付賄賂，而約其投票權為一定之行使，處有期
徒刑參月，如易科罰金，以佰元折算壹日。緩刑貳年。褫奪公權壹年。收受之賄賂
共新臺幣陸仟元沒收，如全部或一部不能沒收時，追徵其價額。
戊○○、丑○○、壬○○、酉○○、未○○、丁○○○、申○○有投票權之人收受賄
賂，而許以其投票權為一定之行使，各處有期徒刑貳月，如易科罰金，均以參佰元折
算壹日。均緩刑貳年。各褫奪公權壹年。戊○○、丑○○、壬○○、酉○○、丁○○○、申○○收受如附表所載之賄賂均沒收，如全部或一部不能沒收時，均追徵其價額
。
辰○○、卯○○、寅○○有投票權之人，收受賄賂，而許以其投票權為一定之行使，
各處有期徒刑壹月，如易科罰金，均以參佰元折均算壹日。均緩刑貳年。各褫奪公權
壹年。
己○○有投票權之人期約賄賂，而許以其投票權為一定之行使，處有期徒刑壹月，如
易科罰金，以參佰元折算壹日。緩刑貳年。褫奪公權壹年。
    事  實
一、乙○○曾任臺東縣長濱鄉鄉長並為該鄉第十四屆鄉長候選人，子○○則因曾任臺
    東縣長濱鄉民眾服務站主任而與乙○○交好；民國九十年十二月中旬某日，子○○至劉傳勳位於臺東縣長濱鄉長濱村十一鄰一二一號之住處時，因劉傳勳向其表
    示欲贊助新臺幣（下同）十萬元，作為好友乙○○參與本屆鄉長選舉之競選經費
    ，並邀請乙○○前來其住處商談，乙○○到場後表示其在長濱鄉南區每次選舉情
    況均不佳，劉傳勳與子○○即決定幫忙乙○○提昇其在南區之選情，遂將前開十
    萬元贊助款項交由子○○全權運用並負責找人於南區成立競選分部，子○○即於
    同年十二月中旬某日上午十時許，打電話請巳○○、庚○○夫妻到成功鎮民眾服
    務站（子○○當時擔任成功鎮民眾服務站主任），竟自行勸說巳○○、庚○○夫
    妻擔任膽地區（位於長濱鄉南區）之大樁腳，幫忙乙○○拉票，當場獲得渠等
    同意，子○○復詢問巳○○買一個樁腳要多少錢，巳○○答覆說要三千元，且大
    概可以找到十個樁腳，子○○、巳○○、庚○○三人乃共同基於為不知情之乙○○買票賄選之概括犯意聯絡，由子○○將前開贊助款項挪為買票經費，並當場交
    付其中四萬元予巳○○夫妻二人，約定由巳○○夫妻幫忙找人買票支持乙○○，
    發放每位樁腳三千元，找愈多人愈好，巳○○乃將四萬元收下，交由庚○○負責
    保管。渠等二人離開成功鎮民眾服務站後，因鑑於子○○強調找愈多人愈好，若
    發放每人三千元，恐花費過高，遂決定改以每票一千元之代價進行買票，並將此
    決定告知子○○得其同意後，隨即在長濱鄉南區之寧埔村膽、界橋地區進行買
    票，嗣並於九十一年一月初某日上午九時許及同年月十四日上午十時許，由巳○○前往長濱鄉民眾服務站（當時子○○又調回該站服務），向子○○回報買票情
    形後，子○○又先後交付現金二萬元及一萬元予巳○○，使巳○○、庚○○夫妻
    並分別與戌○○、午○○○等人基於概括犯意聯絡，連續對本屆長濱鄉鄉長選舉
    有投票權之人，為左列買票賄選之情事：
（一）巳○○於九十年十二月中旬某日晚上，向庚○○拿取由其保管之賄款五千元，
      於同日晚上七時許，在其位於臺東縣長濱鄉寧埔村十六鄰膽十之二號住處，
      將前開五千元交付有投票權之戌○○，除買戌○○本人一票外，復與戌○○共
      同基於概括犯意聯絡，約定以每票一千元之代價，囑戌○○本人並轉知其有投
      票權之家人於鄉長選舉當日均投票支持候選人乙○○，戌○○當場同意，並收
      受前開五千元賄款。戌○○於同日晚上八時許，返回其位於同村十五鄰膽四
      十一號住處，轉知其均具有投票權之家人即配偶辰○○、女兒卯○○、兒子寅
      ○○三人，伊自巳○○處所收受之五千元賄款中，有三千元係屬渠等三人共三
      票之賄款，囑咐渠等均要投票支持候選人乙○○等情，並當場獲得辰○○、卯
      ○○、寅○○等三人之同意，且將前開賄款收受後全部交由戌○○保管，戌○○即將所收受之賄款五千元用以購買前開家人日常生活物品。
（二）戌○○復承前開之概括犯意聯絡，於九十一年一月初某日晚上六時許，在巳○○前揭住處，向巳○○表示找到壬○○、酉○○二人支持候選人乙○○，他們
      二人及其妻均為有投票權之人，每票可發放一千元等語。巳○○當場交付四千
      元予戌○○發放，戌○○隨即於同日晚上七時許，先後至壬○○位於同村十五
      鄰膽十七號住處、酉○○位於同村十六鄰膽十三之一號住處，將前開各二
      千元之賄款交付壬○○及酉○○，除買其等本人一票一千元外，並分別與壬○○、酉○○基於預備買票之犯意聯絡，另各一千元係預備向有投票權之壬○○
      之妻烏玉妹及酉○○之妻賴徐秀蘭買票。惟壬○○、酉○○收受前開賄款二千
      元後，均未轉知上情予其等之配偶，隨即自行將該二千元賄款分別拿去購買米
      和菜及供自己抽煙、喝酒花用。
（三）巳○○又於九十一年一月八日鄉長候選人號次抽籤前二、三日晚上，再向庚○○拿取賄款二千元，於同日晚上七時許，至戊○○位於同村十六鄰膽四十五
      號之住處，將前開二千元賄款交付有投票權之戊○○，除買戊○○本人一票外
      ，並與戊○○基於預備買票之犯意聯絡，另一千元係預備向有投票權之戊○○
      之妻呂玉惠買票，惟戊○○於收受後並未告知其妻，而自行將該二千元賄款供
      自己購買香煙、酒及給孫子之零用錢花用。
（四）巳○○復於九十一年一月上旬某日及一星期後某日均為上午六時許，至午○○○位於同村十六鄰膽五十五之一號住處，先後交付三千元及五千元之賄款及
      樁腳費予有投票權之午○○○，並與午○○○共同基於概括犯意聯絡，約定以
      每票一千元之代價，由其在界橋地區負責幫忙拉票，且囑其本人並轉知其有投
      票權之家人於鄉長選舉投票當日，皆要投票支持候選人乙○○，午○○○當場
      同意，並將上開三千元及五千元之賄款及樁腳費收下。午○○○即於同年月中
      旬某日上午六時許，在其前開住處，轉知其有投票權之配偶未○○，伊收受之
      賄款其中四千元是要買包含其本人及家人之票，囑咐其於鄉長選舉當日，要投
      票支持候選人乙○○，且委由未○○轉知上情予其有投票權之子劉保路，獲得
      未○○之同意，並由午○○○保管所收受之全部賄款；未○○乃基於其與午○○○前開之犯意聯絡，以其中一千元向劉保路行求買票時，惟遭劉保路拒絕收
      受。午○○○復承續前開概括犯意，於九十一年一月二十四日中午，在同村界
      橋之馬路邊，交付有投票權之申○○一千元之賄款；再於同年月二十六日鄉長
      選舉投票日前約一星期某日下午三時許，在臺東縣成功鎮菜市場內，交付有投
      票權之丁○○○一千元之賄款，並均囑咐渠等於鄉長選舉當日行使鄉長投票權
      時，皆要投票支持候選人乙○○，丁○○○、申○○二人均當場同意，分別將
      上開一千元賄款收下，分別使用於家庭日常生活所需。
（五）巳○○復於九十一年一月十八日左右上午十時許，在臺東縣長濱鄉○○○○道
      旁邊，交付二千元賄款予有投票權之丑○○，除買丑○○本人一票外，並與丑
      ○○基於預備買票之犯意聯絡，另一千元係預備向有投票權之丑○○之妻岩月
      霞買票，惟丑○○於收受後並未告知其妻，而自行將該二千元賄款供自己看病
      花用。
二、乙○○於九十一年一月初某日晚上七時許，由乙○○先打電話至巳○○前開住處
    ，向巳○○表示要到其住處向選民宣傳理念，並請庚○○召集社區內之婦女，嗣
    因僅有己○○一人到場，故渠等即先在社區內幫乙○○分發傳單後，返回巳○○
    住處等待，未幾，乙○○到達巳○○住處，發現僅有一位婦女在場，欲改日再來
    ，並於離開之前，與庚○○共同基於犯意聯絡，委請其轉告在場之己○○，這次
    鄉長選舉，要將票投給他，他當選後，會給己○○二千元等語，庚○○遂於乙○○離開其住處後，對己○○表示：乙○○說票要投給他，他當選時會給妳二千元
    等語。己○○當場同意，期約為選舉權一定之行使。
三、案經臺東縣警察局成功分局報請臺灣臺東地方法院檢察署檢察官偵辦暨檢察官自
    動檢舉後偵查起訴。
     理  由
一、右揭關於被告巳○○交付賄款予被告戌○○、戊○○、午○○○、丑○○後；被
    告戌○○將其中部分賄款告知或交付予被告辰○○、卯○○、寅○○、壬○○、
    酉○○；及被告午○○○收受賄款後告知或轉交予被告未○○、丁○○○、申○○，並委由被告未○○向其子劉保路行求賄選，暨被告庚○○向己○○期約賄選
    之時間、地點、金額及約定渠等於鄉長選舉投票日行使投票權時，投票予被告乙○○，並除劉保路外，其餘均獲渠等同意之事實，業據被告巳○○、庚○○、戌
    ○○、辰○○、卯○○、寅○○、壬○○、酉○○、戊○○、午○○○、未○○
    、丁○○○、申○○、丑○○及己○○迭於偵查及本院審理時坦承不諱，且彼等
    之供述分別經隔離訊問及互相對質結果互核均相符合，並經證人烏玉妹、賴徐秀
    蘭、呂玉惠、岩月霞、劉保路於本院調查時到庭證述無訛，而被告戌○○、辰○○、卯○○、寅○○、壬○○、酉○○、戊○○、午○○○、未○○、丁○○○
    、申○○、丑○○、己○○等人早於本屆長濱鄉鄉長選舉投票日之四個月前均已
    設籍臺東縣長濱鄉轄內，均為長濱鄉第十四屆鄉長選舉時具有投票權之人等情，
    亦有法務部戶役政連結作業系統及戶口名簿等件在卷可稽。至被告午○○○供稱
    所收受之賄款四千元係要求其七位家人均投票支持被告乙○○乙節，本院訊據被
    告巳○○固供稱：「（你知不知道午○○○家裏有幾個人可以投票？）差不多三
    個，我給她錢的意思，也是要叫她支持乙○○，叫她家裡的人把票投給乙○○。
    」等語，惟按諸常情，一般樁腳進行買票固然均事先統計每戶人數，然每戶實際
    居住人口與戶籍登記人口尚非完全相同，故樁腳所發放之金額未必與實際人數相
    同，自屬當然，更何況本件被告巳○○係憑其個人交情找人買票，而非依據選舉
    人名冊發放，則其人數出現誤差，要不難想像，然前開買票行賄之行為係包括被
    告午○○○全家人，已為渠二人供明甚詳，是此部份雖有些微出入，但尚不影響
    本件犯行。
二、訊據被告子○○固供承有於前揭時、地先後交付四萬元、二萬元及一萬元之現金
    予被告巳○○之事實，惟矢口否認有何賄選買票之犯行，辯稱：伊並無輔選乙○○之責任，僅係基於朋友情誼，始代為轉交劉傳勳所贊助之款項，且伊交給巳○○之七萬元係作為競選經費，用來購買香煙、檳榔，並非用來買票，伊係叫巳○○找越多幹部越好，巳○○事後只向伊表示找到一些幹部，發放金額亦均不清楚
    ，且巳○○只提到戌○○一個人，伊並不知悉巳○○夫妻買票之情事云云；辯護
    人辯護意旨略以：(1)被告子○○交付被告巳○○者係屬競選經費，用以購買香煙
    、檳榔等雜支費用，依中央選舉委員會所頒布公職人員選舉候選人競選經費查核
    準則所規定之雜支費用，為合法費用；(2)且被告巳○○、庚○○、戌○○、丑○○、午○○○、己○○等人在調查站及警訊初訊時，均供稱所收受之款項係屬競
    選經費，用來購買香煙、檳榔等物品，嗣於九十一年二月四日經臺東縣警察局成
    功分局警員丙○○、辛○○以原住民阿美族母語與被告巳○○交談迫使其翻供並
    以誘導之方式訊問後，始改口供稱係樁腳費及賄款，顯係為圖獲取證人保護法第
    十四條所規定減輕或免除其刑之優惠及獲得交保；(3)又測謊報告書並不具有證據
    能力，測謊僅係提供偵查之方向，不能以被告未通過測謊而作為推定被告犯罪之
    證據等語。訊據被告乙○○固亦承認有於右開時、地打電話至巳○○家中，請其
    幫忙召集民眾以宣傳其理念，並親至巳○○住處之事實，然亦矢口否認有何期約
    賄選之犯行，辯稱：伊到達巳○○住處後，發現僅有一位胖胖的婦女在場，事後
    才知她叫己○○，遂決定改天再來，又當時伊並未進入巳○○家中，只是站在門
    口告訴巳○○，等人數較多再通知伊到場而已，並未與庚○○交談及請其轉告己○○將票投給伊，若當選會給己○○二千元云云；辯護人辯護意旨則略以：被告
    庚○○如何與被告己○○交談，係屬被告庚○○個人片面之言詞，被告乙○○既
    已至被告巳○○家中，與被告己○○見面，若欲行賄，為何不當面交付賄款，反
    須透過被告庚○○轉知期約賄選之意，此顯與常情不符等語。經查：
（一）被告子○○部分：
  １、按行為人之行為是否該當於公職人員選舉罷免法第九十條之一第一項之投票行
      賄罪，須視行為人主觀上是否具有行賄之犯意，而約使有投票權人為投票權一
      定之行使或不行使；客觀上行為人所行求期約或交付之賄賂或不正利益是否可
      認係約使投票權人為投票權之一定行使或不行使之對價；以及所行求、期約、
      交付之對象是否為有投票權人而定。上開對價關係，在於行賄者之一方，係認
      知其所行求、期約或交付之意思表示，乃為約使有投票權人為投票權一定之行
      使或不行使；在受賄者之一方，亦應認知行賄者對其所行求、期約或交付之意
      思表示，乃為約使其為投票權一定之行使或不行使，即足該當犯罪。查被告子
      ○○交付賄款並要求被告巳○○、庚○○在長濱鄉膽地區為乙○○買票賄選
      等情，迭據被告巳○○、庚○○於偵查中坦白承認，被告巳○○於本院調查時
      復坦承：「我跟我老婆一起到服務站，子○○跟我說這次鄉長選舉膽地區的
      投票所他負責，他叫我負責這個地區的買票事情。」、「他頭先說一個樁腳要
      多少，我說三千，他算一算就給我四萬元，他說這次選舉錢的事情不要說是他
      給的，他叫我盡量找人越多越好。」、「他跟我講人越多越好，後來我算一算
      人數，一個人三千元太多，我就把他改成一人一千元，我有跟他講，他說錢沒
  關係。」、「（你找到那些人的事情有無跟子○○說？）有空我就跟他回報，
      我都親自到他服務站跟說，也有打電話給他，我找這些人買票的情形他都知道
      。」等語，被告庚○○亦於本院調查時供稱：「（子○○叫你們去做甚麼？）
      他說要支持乙○○，我們說不要做這個很累，他說沒有關係，幫忙拉票，就拿
      出四萬元給我先生，他說要找人找樁腳。」、「（有沒有聽到那四萬元就是要
      給願意投票給乙○○的人？）對，他說人越多越好。」、「（他有無說這些錢
      是要用來買檳榔、香煙的錢？）沒有」、「（他打過電話告訴子○○幾次？）
      我聽過兩次，一次是在服務站我先生跟他報備，我在旁邊聽，一次是打電話跟
      他說。」等語，經核二人所供述之情節均相一致，而被告子○○於本院調查時
      亦供稱：「（他有幫乙○○找到願意支持他的人嗎？）就是找到一些幹部。」
      、「（幹部有再去找其他人來支持嗎？）幹部就是在選舉過程中來拉票。」等
      語，參諸臺灣選舉文化，候選人覓妥樁腳負責拉票，除交付選民賄款外，另再
      酌情給予樁腳費用，而要求樁腳以其人際關係之力量，拉攏選民投票予該候選
      人，而樁腳及選民因利之所趨，收受賄賂後始決定投票之對象，比比皆是，是
      以選舉當中，樁腳均為當地具有人脈之固定人選，而非僅一般選民，按其負責
      之區域，計算選民之人數及所需費用，負責進行拉票工作，至其名為樁腳、幹
      部或工作人員，並無不同。被告子○○要求被告巳○○、庚○○找人支持被告
      乙○○，並交付渠等一定之金錢，復詢該地區之人數及款項之計算交付，又稱
      找越多人越好，即係要求被告巳○○與庚○○盡量找人買票之意，此顯與一般
      選舉係經由樁腳買票之模式相符。
  ２、又被告巳○○交付賄款予被告戌○○、戊○○、午○○○、丑○○等四人，及
      經由被告戌○○交付賄款予卯○○、辰○○、寅○○、壬○○、酉○○等五人
      ，及另由被告午○○○再交付賄款予未○○、丁○○○、申○○等三人時，均
      明白表示所交付之款項，係要求渠等本人或及其家人投票支持被告乙○○，而
      非係用來購買香煙、檳榔等請客及拉票之用，且前開被告戌○○等人亦均未幫
      忙被告乙○○宣傳或插旗幟、分發傳單等參與助選工作而以前開款項作為工資
      酬勞等情，亦據被告戌○○、丑○○、戊○○、午○○○、辰○○、卯○○、
      寅○○、壬○○、酉○○、未○○、丁○○○、申○○等人於歷次偵訊及本院
      調查時坦白承認上情。查前開被告等人並非被告乙○○參與鄉長選舉之助選人
      員，業據渠等供承在卷，且前開被告在偵查及本院調查時，均供稱於接受訊問
      時精神狀況良好，且係出於自由意識所為之陳述，並未遭受任何不法侵害，則
      其等所為自白行賄及收賄之內容，顯與事實相符，衡諸前開被告等人並非經濟
      富裕之人家，千元現金對於日常生活所需，具有極大之幫助，確具有對價關係
      ，猶仍坦稱係買票之賄款，且於收受賄款後均同意投票支持被告乙○○，顯見
      本件被告等人交付賄款之行為確係約定渠等投票權為一定行使之行為無疑。而
      被告等人間並無任何過節，甚至具有親屬關係，依一般經驗法則，誠無涉詞誣
      陷彼此之可能，觀諸前開被告對其所收受之款項主觀上均認為係買票之賄款，
      而被告巳○○並非被告乙○○之輔選人員，與之又無親戚或利害關係，何需大
      費周章為其四處尋找幹部發放競選經費，而且人數越多越好？此與一般常情顯
      有不符，益徵被告子○○交付之前開款項，確屬買票行賄；而被告子○○於本
      院調查時辯稱：「經費的運用我不清楚，是以巳○○跟我講需要多少錢，我就
      轉給他。」、「他轉交哪些幹部、哪些選民，我並不清楚。」、「我並沒有輔
      選的責任，我並沒有介入乙○○的競選，我只是將競選的經費轉給競選分部的
      負責人。」云云，其對於所交付之經費如何運用既係均不知情，又聲稱並未參
      與助選，如何知悉前開款項係是何用途？況被告子○○交付被告巳○○之款項
      均逐一交付其餘被告作為買票之用，已如前所述，而前開款項之支出均無任何
      憑證及帳冊紀錄，被告子○○復未能提出購買單據或工資紀錄證明前開費用之
      流向、用途，是本件與辯護人所指稱公職人員選舉候選人競選經費查核準則規
      定之雜支項目乙節，尚屬有間。
  ３、再就被告子○○之選任辯護人辯稱被告巳○○於警訊及偵查初訊時均供稱前開
      款項為購買香煙、檳榔拉票之用，至九十一年二月四日經臺東縣警察局成功分
      局警員丙○○及辛○○借提至臺縣調查站訊問並以原住民阿美族母語交談後，
      才改口翻供為買票之賄款，而當時並未製作任何筆錄得以查證，顯係遭到誘導
      而為不實供述乙節。查：
   (1) 證人即臺東縣警察局成功分局刑事組小隊長丙○○及偵查員辛○○於九十一年
      二月四日，奉臺灣臺東地方法院檢察署檢察官指示將被告巳○○、戌○○借提
      前往查證其等前所供述關於購買香煙、檳榔之地點等情，嗣被告巳○○、戌○○因並未購買香煙、檳榔等物，無法帶同警員查證，始主動供出渠等並未購買
      香煙、檳榔，亦無任何收據等語，而經由小隊長丙○○向檢察官報告後，決定
      帶回前開地檢署另由檢察官進行訊問之事實，業據被告巳○○供明在卷，而證
      人即臺東縣警察局成功分局刑事組小隊長丙○○亦到庭證稱：「當天是接獲檢
      察官的指示要借提戌○○、巳○○，要去找買檳榔、香煙的地方在何處，我們
      剛帶去調查站時要查證的時候，他們卻跟我們講，那些錢不是用來買檳榔、香
      煙的，我就趕快與檢察官聯絡，當時辯護人也在場，檢察官說他尚有其他的事
      情要辦，要我們先等一下，後來檢察官指示我們將被告帶回地檢署由檢察官訊
      問，當時本來要做筆錄，後來沒有做，等檢察官指示。」、「（當天你們是如
      何說的？）他們說錢沒有買檳榔、香煙，我說為何與之前說的不一樣，他們說
      這些都是律師說的，我說律師是你們自己請的，與我們沒有關係，你們講實話
      就好。」等語，顯見被告巳○○及戌○○係因無法提出具體事證，應證之前渠
      等所供述之情節，始行決定主動向證人丙○○及辛○○供出上情，應無疑義。
   (2) 又按，訊問被告應當場製作筆錄，刑事訴訟法第四十條第一項固定有明文，惟
      其要件係於被告接受訊問時始應依法製作訊問筆錄，若非訊問被告犯罪事實，
      則毋庸另行製作筆錄。訊之被告巳○○供稱：「（證人當天在調查站的時候，
      有無表示說要作筆錄？）本來有說要作筆錄，後來說要等檢察官來，‧‧我們
      根本沒有收據，所以我們就跟警察說根本不用去膽，後來警察又帶我們回去
      地檢署作筆錄，但在帶回地檢署之前，在調查站的時候，律師一直跟我講，等
      一下檢察官問的時候，就說是買檳榔、香煙的錢，我覺得很奇怪，我請的律師
      為何會如此講。」等語，質以證人丙○○證稱：「（當天本來要作筆錄，為何
      沒做？）因為當時有要做，但是因為律師在場，他們說不大敢講，所以我就打
      電話跟檢察官報告情形，檢察官說將被告帶回地檢署由他訊問。」等語；證人
      辛○○證稱：「（當時借提二位被告去查證檳榔、香煙的事，後來為何沒去？
      ）因為巳○○他們說這錢不是用來買香煙、檳榔，我們就把這件事情，報告檢
      察官，本來當場要製作筆錄，他們說不大敢講話，所以我們就將他們帶到檢察
      官那邊。」等語（以上均見本院審判筆錄），是以，證人丙○○於被告巳○○
      及戌○○表示不願意接受訊問，並以電話向檢察官請示後，經檢察官指示將被
      告帶回地檢署再行接受訊問，隨即終止本案訊問程序之進行；參以被告巳○○
      、戌○○嗣於偵查中均供稱在調查站接受訊問時並未遭受不法侵害，且要求單
      獨向檢察官陳述，不需要辯護人在場等語，而經徵詢辯護人被告要求單獨陳述
      亦陳稱尊重被告二人之意見等語，被告巳○○更表示唯恐被告乙○○知悉此事
      ，倍感壓力，而不希望辯護人在場等語（見九十一年度偵字第一九四號第二十
      三頁、二十八頁），益見被告巳○○及戌○○當時在臺東縣調查站確係主動表
      示不願意接受訊問，而未進行訊問程序，本件既未對被告進行訊問，則雖未另
      行製作筆錄，亦於法要無不合。
   (3) 再訊之被告巳○○供稱：「（辛○○是否在借提過程中都用阿美族語與你交談
      ？）有用國語，但是一些比較深的國語我聽不懂，他會用阿美族語跟我交談。
      」等語，經辯護人對證人辛○○進行反詰問：「（是否說你們奉命帶被告到調
      查站是否都使用原住民語言？）國語跟原住民語言交叉使用，但大部分是原住
      民語言，我們是用阿美族語交談。」、「（當時用母語交談時，有無好意勸說
      被告說如果繼續講是買檳榔、香煙的錢就會被關起來，但如果講是買票的錢，
      很快就會被放？）沒有。」等語，衡諸被告巳○○為阿美族之原住民且係具有
      一般常識之成年人，通曉國語及阿美族語之語言，對於何時使用何種語言，具
      有判斷能力，觀諸其於借提至臺東縣調查站期間，均由辯護人陪同在場接受訊
      問，身體並未受到拘束，其與證人辛○○交談之狀態內容，辯護人均在場見聞
      ，隨時依法執行職務，被告自無受到不法侵害之可能，縱使證人辛○○以原住
      民語言交談，被告巳○○仍得自由選擇以國語回答，使其辯護人得以聽聞，是
      被告金基並無受到證人辛○○影響之可能，況被告巳○○、戌○○嗣於本院調
      查時均供稱警察人員並未誤導渠等對於辯護人之看法，僅係告訴渠等要實話實
      說等語，足認被告巳○○尚未受到任何不法之訊問。
   (4) 再觀諸被告巳○○於歷次訊問內容就其供述向何選民買票及委託何人買票行賄
      之時間、地點、內容等細節部分均敘述甚詳，且與投票受賄及受託買票之被告
      戌○○、午○○○等人供述均互核一致，已如前述，顯見被告巳○○之供述情
      節確屬可信，難謂其係受到外力影響至為明確，況查公職人員選舉罷免法第九
      十條之一第三項及證人保護法第十四條均就被告自白犯罪或供述其他共犯之犯
      罪事證等情形，明文規定得以減輕或免除其刑，此係法律上所明定，被告經告
      知上開規定，縱使於訊問過程中改口坦承犯罪或供述其他共犯之犯行，如其所
      述均係真實，要難以之推論前開訊問有何不妥之處，是被告子○○之選任辯護
      人辯稱被告巳○○於九十一年二月四日係遭誘導訊問後始改口翻供乙情，實屬
      誤會。
   (5) 又被告巳○○曾供稱黃古茂與另一不認識之人曾至其住處聲稱如果被查到時，
      要將被告子○○所交付之款項說成是購買香煙、檳榔之費用云云（見九十一年
      度偵字第一九四號偵查卷第一一六頁）。經辯護人聲請傳訊證人甲○○欲證明
      前開款項係競選經費乙節，質以證人甲○○到庭證稱，其曾於九十一年一月間
      單獨一人至被告巳○○住處，惟係商談修理機車事宜等語。按「黃古茂」與「
      甲○○」之發音相似，證人甲○○亦證稱其外號為「五毛」（發音），是知被
      告巳○○所指黃古茂與證人甲○○應為相同之人，應屬無誤。惟查被告巳○○
      所辯情節係涉及勾串共犯乙情，與辯護人所稱競選經費一事顯係不同，與證人
      甲○○所述情節更為不相干之二事，且據被告子○○所供述三次交付款項之時
      間、地點均未提及尚有證人甲○○在場，是證人甲○○所為之證詞顯與本案待
      證事項無關，而不得作為有利於被告子○○之認定。
   (6) 另查，被告子○○於勸說被告巳○○、庚○○共同買票賄選之初，即一再向渠
      等表示不要擔心，其有認識之檢察官，可以保護渠等安全云云，業據被告巳○○、庚○○於本院調查時供明在卷，設若被告子○○並非要求被告巳○○及庚○○從事不法行為，又何須以上開言詞說服其等二人？又被告巳○○於經檢察
      官向本院聲請裁定羈押並禁止接見通信後，被告子○○竟立即主動代為接洽辯
      護人後再通知家屬前往面談等情，亦據被告庚○○於本院審理時供稱：「是子
      ○○拿一個紙條，說找郭律師，跟我說他已經交代好了，我並不認識郭律師。
      」、「我有跟律師說錢是樁腳的費用，但是律師說不能這樣說，只能說是幹部
      的錢」等語，被告丑○○亦供稱：「（是否有跟庚○○一起去找郭律師？）有
      ，是庚○○要我開車載她去。」、「（庚○○有無跟律師提過那些錢是樁腳費
      ？）有，但是律師說樁腳在法律上很嚴重，說要講是檳榔的錢」等語，而被告
      子○○亦自承於被告巳○○被法院裁定准許羈押之後曾前往律師事務所瞭解狀
      況等語（見九十一年度偵字第一九四號第七十二頁），被告子○○雖否認上情
      ，然其透過主動代為委請之辯護人瞭解被告巳○○之答辯內容，復要其家屬至
      律師事務所面談統一說詞，其涉入程度之深，顯已逾越一般常態，再參以被告
      巳○○被借提至臺東縣調查站時，竟在辯護人在場之情形下，表示不願意繼續
      回答與本案有關之事項，其態度顯與辯護人不在場時之神情較為緊張，並對所
      委任之辯護人感到質疑，是被告子○○辯稱其所交付者為競選經費云云，實難
      令人置信。
   (7) 再按，測謊鑑定，係依一般人在說謊時，會產生遲疑、緊張、恐懼、不安等心
      理波動現象，乃以科學方法，由鑑定人利用測謊儀器，將受測者之上開情緒波
      動反應情形加以紀錄，用以分析判斷受測者之供述是否違反其內心之真意而屬
      虛偽不實。故測謊鑑定，倘鑑定人具備專業之知識技能，復基於保障緘默權而
      事先獲得受測者之同意，所使用之測謊儀器及其測試之問題與方法又具專業可
      靠性時，該測謊結果，如就有利之供述，經鑑定人分析判斷有不實之情緒波動
      反應，依補強性法則，雖不得作為有罪判決之唯一證據，但非無證據能力，仍
      得供裁判之佐證（最高法院八十八年度臺上字第二九三六號刑事判決要旨參照
      ）。而按法務部調查局對被告實施測謊，原理為使用生理紀錄器紀錄受測者之
      呼吸、心脈及膚電等生理反應曲線，以研判受測者對問題之回答有無說謊，均
      係按一定程序進行，並採用問題控制法，首先於測前會談時先行緩和受測者情
      緒並告知問卷內容，待受測者對於問卷內容充分理解後始以控制問題法首次進
      行測試，其次再就相同之問卷內容，以更動題序方式重複測試一次，旨在排除
      受測者在第一次測試時，因環境、生理等因素所導致之緊張、恐懼而造成之情
      緒波動反應，再以兩次之圖形輸入電腦做自動比對，而得最後之結果。本件經
      檢察官請法務部調查局測謊組人員對被告子○○、巳○○均以控制問題法（Ｌ
      Ｘ─二○○○電腦測謊儀）實施測謊結果，被告子○○稱：(1)其未給巳○○買
      票錢。(2)巳○○未告訴其買票事。經測試均呈現情緒波動之說謊反應；被告巳
      ○○稱：(1)子○○有給其金錢去發樁腳費。(2)子○○有拿錢給其去買票。(3)買
      票之事其有告訴子○○。經測試均無情緒波動之說謊反應，研判未說謊；此有
      該局九十一年二月八日之測謊報告書一件及電腦測謊結果二紙附卷足憑。觀諸
      卷附之前開電腦紀錄內容，均係依據前述控制問題法進行測試，並互相更動題
      序測試，以所得結果相互比對，參酌被告子○○、巳○○於實施測謊前均得其
      同意始進行測試，嗣於實施測謊後復於偵查時立即訊問被告子○○、巳○○對
      於測謊程序亦均供稱並無意見等語（見九十一年度偵字第一九四號偵查卷第八
      十頁、八十九頁），顯見前開測謊程序尚屬合法有據，鑑之前揭最高法院判決
      意旨說明，足供本件裁判上之佐證，應無疑義。
   (8) 至被告子○○聲請勘驗被告巳○○被借提至臺東縣調查站之錄影帶部份，查被
      告巳○○自始至終未曾提出刑求抗辯，且渠於偵查中迄至本院審理時經歷多次
      隔離訊問及相互對質，前後供述之犯罪事實均仍一致，尚未有多大出入，而被
      告巳○○亦未主張受有任何不法侵害，訊問程序亦均合法，已如前述，況證人
      丙○○及辛○○並未在臺縣調查站對被告巳○○製作訊問筆錄，核無筆錄內所
      載被告之陳述與錄音或錄影之內容是否相符之問題，是本院認無調查之必要，
      尚毋庸勘驗前開錄影帶，附此敘明。
（二）被告乙○○部分：
  １、被告乙○○於前揭時間至被告巳○○住處，委由被告庚○○轉告在場之被告己○○若投票支持被告乙○○當選後，約定給予二千元等語，嗣被告乙○○離開
      後，被告庚○○立即轉知被告己○○上情，並得被告己○○同意之事實，已據
      被告庚○○、己○○迭於偵查及本院調查時均坦承不諱，二人供述情節互核相
      符，且與被告巳○○於本院調查時供稱：「（乙○○回去後你太太有沒有跟你
      說乙○○跟他說甚麼？）我太太跟我說乙○○說只有找到一個婦女沒關係，他
      當選的時候要給己○○兩千元。」等語相符。且本件亦經檢察官請法務部調查
      局測謊組人員對被告巳○○、己○○、庚○○均以控制問題法（ＬＸ─二○○○電腦測謊儀）實施測謊結果，被告巳○○稱：其太太有告訴其有關乙○○請
      她轉告己○○投票給他，若他當選會給己○○二千元；被告己○○稱：(1)庚○○有請其投票給乙○○，若他當選會給其二千元。(2)其有答應庚○○之請求；
      被告庚○○稱：(1)乙○○有告訴其請己○○投票給他，若他當選會給己○○二
      千元。(2)其有對己○○表示票投給乙○○若他當選會給己○○二千元，經測試
      彼等均無情緒波動之說謊反應，研判均未說謊；此有該局九十一年三月二十九
      日之測謊報告書一件及電腦測謊結果三紙附卷足憑，參諸本件測謊程序尚無不
      當，已如前述，則被告巳○○等三人之供述，應堪採信。
  ２、又證人癸○○固到庭證稱：「（你有無聽到乙○○對庚○○說甚麼話？）沒有
      。」、「（當時乙○○去時距離多遠？）我就站在江先生旁邊。」等語，經檢
      察官進行反詰問後又證稱：「（當天乙○○有無跟庚○○講話？）有，但說甚
      麼我不清楚。」等語，再經辯護人進行覆主詰問時改證稱：「（乙○○與庚○○有講話，到底內容為何？）除了問候之外，他們說了一些有關說明會的事情
      。」等語，惟其前後證述之內容顯係互相矛盾，且訊之被告巳○○供稱：「（
      對證人癸○○之證言有何意見？）乙○○尚未登記時，癸○○就一個人開豐田
      白色車子到我家，要我支持乙○○，但他從未與乙○○一起到我家。」等語（
      以上均見本院審判筆錄），參以被告乙○○於第一次在調查站接受訊問至偵訊
      及本院第一次調查時均僅辯稱並未要求被告庚○○轉告被告己○○期約賄選云
      云，卻從未曾提及當天尚有證人癸○○與之共同前往被告巳○○住處，迄至本
      院與檢察官、辯護人進行準備程序時，辯護人始提出聲請傳訊證人癸○○以證
      明被告乙○○並未透過被告庚○○與被告己○○期約賄選，而被告巳○○、庚○○、己○○於歷次偵訊過程，亦均未曾提及當時除被告乙○○外尚有證人癸○○陪同到場之情節，是證人癸○○所為之前開證詞，顯係臨訟勾串之證言，
      不足採信。
  ３、參以被告乙○○與被告己○○並不相識，二人係透過被告庚○○而在被告巳○○住處相遇，亦均據被告乙○○、己○○供承在卷，依一般經驗法則，候選人
      行求期約或交付賄賂者，均係透過與選民熟稔之人私下為之，自不可能甘冒被
      人發現、檢舉之危險，而公開張揚，是被告乙○○若欲要求被告己○○投票支
      持其當選，並於其當選後發給被告己○○二千元，自係透過與被告己○○相識
      之被告庚○○轉達其意，乃屬當然之理；再者，被告乙○○既與被告己○○互
      不熟悉，對於期約賄選一事，豈會貿然開口？是以被告庚○○及己○○前揭所
      供述之情節，顯與事實相符，應堪採信，被告猶以前詞否認，委無足採。
（三）是被告乙○○、子○○二人所辯，顯係事後卸責之詞，均不足採信。
三、綜右所述，本件事證明確，被告乙○○等十七人分別行賄及受賄之犯行，應堪認
    定。
四、被告乙○○、庚○○對於有投票權之人期約賄賂，約定為投票權一定之行使，核
    其二人所為，均係犯公職人員選舉罷免法第九十條之一第一項之期約賄選罪。被
    告子○○、巳○○、庚○○、戌○○、午○○○等人，對於有投票權之人交付賄
    賂，約定投票權為一定之行使，核其等五人所為，均係涉犯公職人員選舉罷免法
    第九十條之一第一項投票交付賄賂罪。又被告戌○○、辰○○、卯○○、寅○○
    、壬○○、酉○○、戊○○、午○○○、未○○、丁○○○、申○○、丑○○均
    為有投票權人，收受賄賂，而許為投票權一定之行使，核其等十二人所為，均係
    犯刑法第一百四十三條第一項之投票受賄罪。被告己○○，為有投票權人經由被
    告庚○○與被告乙○○期約賄賂，而許以投票權為一定之行使，核其所為，係犯
    刑法第一百四十三條第一項期約賄選罪。又被告戊○○、丑○○、壬○○及酉○○來等四人分別於收受被告巳○○、戌○○所交付預備向其等配偶買票之賄賂後
    並未轉知上情予其等之妻之部分，核其等所為，均係犯公職人員選舉罷免法第九
    十條之一第二項預備行賄罪。被告午○○○向有投票權之劉保路行求賄賂，核其
    所為，係犯公職人員選舉罷免法第九十條之一第二項行求賄選罪。按共同正犯之
    意思聯絡，原不以數人間直接發生者為限，即有間接關係者亦包括在內。又共同
    正犯之共同實施犯罪行為，指在意思聯絡範圍之內，實行犯罪構成要素之行為，
    且已達於著手之程度而言；是以共犯相互間倘僅分擔一部分行為，其所分擔之一
    部分行為，若屬構成犯罪事實之內容，即得認係行為之分擔實施。（最高法院七
    十七年台上字第二一三五號判例、九十年度台上字第四九二九號判決意旨參照）
    。被告巳○○、庚○○分別與戌○○、午○○○、戊○○、丑○○彼此間；及被
    告戌○○與壬○○、酉○○彼此間；被告午○○○與未○○彼此間；被告乙○○
    與庚○○彼此間，均有犯意聯絡及行為分擔，均為共同正犯，另被告子○○雖未
    親自交付賄賂，但其分別就前開交付賄賂、預備賄賂、行求、期約賄選，透過巳
    ○○、庚○○為之，仍係行為分擔之實施，依前開判例意旨，被告子○○亦為共
    同正犯。又被告子○○、巳○○、庚○○、戌○○、午○○○多次預備賄選及行
    求、交付賄賂；被告庚○○所犯上開期約賄選及投票交付賄賂二行為間；均係基
    於買票期使被告乙○○當選之犯意為之，前揭犯行之時間緊接，方法相同，均觸
    犯構成要件相同之罪，顯係基於概括犯意為之，均為連續犯，各應依刑法第五十
    六條規定以投票交付賄賂罪一罪論處，並加重其刑。再被告戌○○、午○○○所
    犯投票受賄及投票行求或交付賄賂二罪間，有方法結果之牽連關係，應依刑法第
五十五條規定，從一重之投票交付賄賂罪處斷。被告戊○○、壬○○、酉○○、
    丑○○所犯投票受賄、預備賄賂二罪間，均係一行為觸犯數罪名，均為想像競合
    犯，亦應依刑法第五十五條之規定，從一重之投票受賄罪處斷。又被告戊○○、
    丑○○、壬○○及酉○○等四人分別於收受被告巳○○、戌○○所交付之賄賂後
    並未依囑向其等之妻呂玉惠、岩月霞、烏玉妹及賴徐玉蘭行求、期約或交付賄賂
    部分，應僅構成預備賄選罪；另被告午○○○交付賄賂並委由被告未○○向其等
    之子劉保路行求賄選部分，應構成行求賄選罪，雖均未據公訴人起訴，然本院認
    前開事實與公訴人起訴之犯罪事實分別具有想像競合及牽連犯之裁判上一罪之關
    係，應為起訴效力所及，本院自應一併予以審究，附此敘明。被告庚○○於偵查
    中自白犯罪，使檢察官依其自白犯罪之事證因而查獲被告即候選人乙○○為共犯
    ，應認其已符合公職人員選舉罷免法第九十條之一第五項之要件，爰減輕其刑，
    並依法先加後減。另被告巳○○、戌○○、午○○○、戊○○、丑○○、壬○○
    、酉○○等人於偵查中自白犯罪，供述其他共犯之犯罪事證，因而使檢察官得以
    追訴本案共同被告子○○，並經檢察官同意，應認亦均已符合證人保護法第十四
    條第一項規定之要件，爰依法減輕其刑。並就被告巳○○、戌○○、午○○○部
    分依法先加後減之。被告辰○○、卯○○、寅○○、未○○、丁○○○、申○○
    及己○○於偵審中均自白犯罪，爰依公職人員選舉罷免法第九十七條之二第一項
    後段規定，減輕其刑。爰審酌選舉乃民主政治之重要基石，投票係民主政治重要
    之表徵，賄選實為敗壞選風之主要根源，嚴重玷損選舉之公平性及廉潔性，對民
    主法治之基礎蝕害匪淺，所侵害之國家、社會法益甚鉅，尤其政府近年來大力宣
    導反賄選及查辦賄選之決心，乃被告等人竟置若罔聞，以身試法。被告乙○○曾
    任臺東縣長濱鄉鄉長，其身為第十四屆鄉長候選人，竟不思以正當途徑參與競選
    ；被告子○○於本案事發時，為民眾服務站主任，應以身作則，端正選風，卻不
    思以合法方式為其所支持之候選人助選，竟以買票行賄方式企圖獲得勝選，影響
    選舉之公正性，破壞選舉制度之正常運作，亦使選舉結果產生錯誤，甚且於被告
    巳○○、戌○○被羈押後，竟試圖勾串共犯，擾亂偵查，嚴重妨害司法秩序，且
    犯罪後一再飾詞狡卸，毫無悔意；被告巳○○、庚○○、戌○○、午○○○等四
    人因一時失慮致罹刑章，惟均能坦承犯行，而被告巳○○、戌○○事後雖飽受壓
    力，猶仍始終為一致之供述，確有具體悔改之意；被告戊○○、丑○○、壬○○
    、酉○○、丁○○○、申○○等六人均因智識淺薄，一時心生貪念而觸法，惟所
    收受之利益微薄，且事後均能坦承犯行；被告辰○○、卯○○、寅○○、未○○
    等四人均係間接經由家人收受賄賂；被告己○○係期約賄選，其等犯罪情節輕微
    ，且事後亦均能坦承犯行，尚知悔悟等一切情狀，分別量處如主文所示之刑，並
    分別諭知易科罰金之折算標準（被告子○○除外）。又被告巳○○、庚○○、戌
    ○○、午○○○、戊○○、丑○○、壬○○、酉○○、丁○○○、申○○等十人
    前均未曾受有期徒刑以上刑之宣告，有臺灣高等法院被告全國前案紀錄表各一件
    在卷可稽，渠等因一時貪念致罹刑典，犯後坦承犯行態度良好，尚知有所悔悟，
    經此偵審程序，當已知所警惕而無再犯之虞，本院因認所宣告之刑以暫不執行為
    當，爰分別予以宣告緩刑二年，以勵自新。另被告等人所犯分別係公職人員選舉
    罷免法第五章妨害選舉罷免處罰章之罪或刑法第一百四十三條之妨害投票罪，應
    依公職人員選舉罷免法第九十八條第三項之規定分別宣告褫奪公權一年至三年（
    詳如主文所示）。
五、按被告子○○預備交付之賄賂三萬元（十萬元扣除已交付被告巳○○之七萬元）
    ，被告巳○○、庚○○預備及交付之賄賂四萬九千元（由被告子○○所交付之七
    萬元中扣除已交付其餘被告二萬一千元），應依公職人員選舉罷免法第九十條之
    一第三項規定宣告沒收。被告戌○○所收受之賄賂五千元，被告午○○○所收受
    之賄賂六千元及被告壬○○、酉○○、戊○○、丁○○○、申○○、丑○○等人
    所收受如附表所示之賄賂，均應依刑法第一百四十三條第二項之規定沒收之，如
    全部或一部不能沒收時，追徵其價額。至被告辰○○、卯○○、寅○○等人所收
    受如附表所載之金錢，係由被告戌○○保管；及被告未○○所收受如附表所載之
    金錢，係由被告午○○○保管，並均已在被告戌○○、午○○○部分宣告沒收，
    爰不重複為沒收之諭知。
六、另據被告子○○於臺東縣調查站供稱：「巳○○遭羈押後‧‧我曾經前往臺東市
    郭律師事務所瞭解狀況，當時郭重鑾律師曾向我說明，巳○○又再度供出交付四
    千元給戌○○收受，我於第二天即二十八日中午返回長濱鄉，我與戌○○約好在
    長濱鄉公所前旁邊見面，我告訴他，巳○○又供出另外再給他四千元的事」等語
    （見九十一年度偵字第一九四號第七十二頁），經檢察官訊之被告戌○○亦供稱
    其於接受檢察官訊問前已經由被告子○○知悉此事，而被告子○○於檢察官向本
    院聲請裁定准許羈押之前並未委任前開辯護人等情，亦據被告子○○供明在卷（
    同上第七十三頁），被告子○○於檢察官調查本案時，經由被告巳○○當時所委
    任之辯護人而得悉被告巳○○於偵查中所為之供述部分。是否另涉及刑法上非公
    務員因業務知悉關於中華民國國防以外應秘密之消息而洩漏之罪責，宜由檢察官
    另行依法偵查，附此敘明。
據上論斷，應依刑事訴訟法第二百九十九條第一項前段，公職人員選舉罷免法第九十
條之一第一項、第三項、第五項，第九十七條之二第一項後段、第九十八條第三項，
證人保護法第十四條第一項，刑法第十一條、第二十八條、第五十六條、第一百四十
三條、第五十五條、第四十一條第一項前段，第七十四條第一款、第三十七條第二項
，罰金罰鍰提高標準條例第一條前段、第二條，判決如主文。
本案經檢察官陳弘能到庭執行職務。
中      華      民      國    九十一    年      八      月      二      日
                                  臺灣臺東地方法院刑事庭
                                       審判長法  官  楊力進
                                             法  官  袁雪華
                                             法  官  林卉聆
右正本證明與原本無異。
如不服本判決，應於判決送達後十日內向本院提出上訴狀。（須附繕本）
「切勿逕送上級法院」
                                             書記官  蘇  豫
中      華      民      國    九十一    年      八      月      十五    日
附表
┌───┬─────┬──────┬───────┬─────┐
│編號  │交付賄款人│收受賄款人  │地          點│交付之賄賂│
│      │          │            │              │（新台幣）│
├───┼─────┼──────┼───────┼─────┤
│一    │戌○○    │辰○○      │臺東縣長濱鄉寧│一千元（一│
│      │          │            │埔村十五鄰膽│票）      │
│      │          │            │四十一號戌○○│          │
│      │          │            │住處          │          │
├───┼─────┼──────┼───────┼─────┤
│二    │戌○○    │卯○○      │同右          │一千元（一│
│      │          │            │              │票）      │
├───┼─────┼──────┼───────┼─────┤
│三    │戌○○    │寅○○      │同右          │一千元（一│
│      │          │            │              │票）      │
├───┼─────┼──────┼───────┼─────┤
│四    │戌○○    │壬○○      │同右村十七號  │二千元（二│
│      │          │            │壬○○住處    │票）      │
├───┼─────┼──────┼───────┼─────┤
│五    │戌○○    │酉○○      │同右村十五鄰  │二千元（二│
│      │          │            │膽十三號之  │票）      │
│      │          │            │一酉○○住處  │          │
├───┼─────┼──────┼───────┼─────┤
│六    │午○○○  │ 未○○     │同右村十六鄰  │          │
│      │          │            │膽五十五之  │四千元（七│
│      │          │            │一號午○○○  │票）      │
│      │          │            │住處          │          │
├───┼─────┼──────┼───────┼─────┤
│七    │午○○○  │丁○○○    │同縣成功鎮市場│一千元（一│
│      │          │            │內            │票）      │
├───┼─────┼──────┼───────┼─────┤
│八    │午○○○  │申○○      │同縣長濱鄉寧埔│一千元（一│
│      │          │            │村界橋馬路邊  │票）      │
├───┼─────┼──────┼───────┼─────┤
│九    │巳○○    │戊○○      │同右村十六鄰  │二千元（二│
│      │          │            │膽四十五號住│票）      │
│      │          │            │處            │
├───┼─────┼──────┼───────┼─────┤
│十    │巳○○    │丑○○      │長濱鄉公所前省│二千元（二│
│      │          │            │道旁邊        │票）      │
│      │          │            │              │          │
└───┴─────┴──────┴───────┴─────┘
附記：
公職人員選舉罷免法第九十條之一
對於有投票權之人，行求期約或交付賄賂或其他不正利益，而約其不行使
投票權或為一定之行使者，處五年以下有期徒刑，得併科新台幣四十萬元
以上四百萬元以下罰金。
犯第一項或第二項之罪，在偵查中自白者，減輕其刑；因而查獲候選人為
共犯者，減輕或免除其刑。
公職人員選舉罷免法第九十七條之二
犯第八十九條第二項之罪或刑法第一百四十三條第一項之罪，於犯罪後三
個月內自首者，免除其刑；逾三個月者，減輕或免除其刑；在偵查或審判
中自白者，減輕其刑。
公職人員選舉罷免法第九十八條
犯本章之罪或刑法分則第六章之妨害投票罪，宣告有期徒刑以上之刑者，
並宣告褫奪公權。
中華民國刑法第一百四十三條
有投票權之人，要求、期約或收受賄賂或其他不正當利益，而許以不行使
其投票權或為一定之行使者，處三年以下有期徒刑，得併科五千元以下罰
金。
犯前項之罪者，所收受之賄賂沒收之。如全部或一部不能沒收時，追徵其
價額。
